【裁判字號】    98,台上,784
【裁判日期】    980219
【裁判案由】    違反毒品危害防制條例
【裁判全文】
最高法院刑事判決              九十八年度台上字第七八四號
上  訴  人  甲○○
上列上訴人因違反毒品危害防制條例案件，不服台灣高等法院中
華民國九十七年十一月二十八日第二審判決（九十七年度上訴字
第五四四五號，起訴案號：台灣板橋地方法院檢察署九十七年度
毒偵字第五一六九號），提起上訴，本院判決如下：
    主  文
上訴駁回。
    理  由
按刑事訴訟法第三百七十七條規定，上訴於第三審法院，非以判
決違背法令為理由，不得為之。是提起第三審上訴，應以原判決
違背法令為理由，係屬法定要件。如果上訴理由書狀並未依據卷
內訴訟資料，具體指摘原判決不適用何種法則或如何適用不當，
或所指摘原判決違法情事，顯與法律規定得為第三審上訴理由之
違法情形，不相適合時，均應認其上訴為違背法律上之程式，予
以駁回。本件上訴人甲○○上訴意旨略稱：施用毒品本質上為自
我戕害行為，對他人生命、身體、財產等法益無明顯而重大之危
害，且本件上訴人係於警察盤查尚未有合理懷疑前，即告知警察
有施用第一級毒品海洛因犯行，請傳訊警員作證，已明符合自首
條件，並從輕量刑等語。
惟查：依刑事訴訟法第三百五十條、第三百六十一條、第三百六
十二條、第三百六十七條規定，不服地方法院之第一審判決而上
訴者，須提出上訴書狀，並應敘述具體理由，為上訴必備之程式
；其所提出之上訴書狀並未敘述上訴理由，或僅曾以言詞陳述上
訴理由者，均應於上訴期間屆滿後二十日內補提理由書於第一審
法院。第一審法院經形式審查，認逾期未補提上訴理由者，應定
期間先命補正；逾期未補正者，為上訴不合法律上之程式，應以
裁定駁回。倘已提出上訴理由，但所提非屬具體理由者，則由第
二審法院以上訴不合法律上之程式，判決駁回。而所謂具體理由
，必係依據卷內既有訴訟資料或提出新事證，指摘或表明第一審
判決有何採證認事、用法或量刑等足以影響判決本旨之不當或違
法，而構成應予撤銷之具體事由，始克當之（例如：依憑證據法
則具體指出所採證據何以不具證據能力，或依憑卷證資料，明確
指出所為證據證明力之判斷如何違背經驗、論理法則）；倘僅泛
言原判決認定事實錯誤、違背法令、量刑失之過重或輕縱，而未
依上揭意旨指出具體事由，或形式上雖已指出具體事由，然該事
由縱使屬實，亦不足以認為原判決有何不當或違法者（例如：對
不具有調查必要性之證據，法院未依聲請調查亦未說明理由，或
援用證據不當，但除去該證據仍應為同一事實之認定），皆難謂
係具體理由，俾與第二審上訴制度在請求第二審法院撤銷、變更
第一審不當或違法之判決，以實現個案救濟之立法目的相契合，
並節制濫行上訴。本件上訴人因施用第一級毒品海洛因，經第一
審法院判處有期徒刑九月。原判決以：上訴人提起第二審上訴，
上訴理由略以：施用毒品屬自我戕害行為，並無傷害他人，何以
非得科以重典？上訴人係為警盤查尚未合理懷疑、發現前，即告
知警察吸食海洛因，請傳訊警員作證，已明是否符合自首條件云
云。第一審判決認定上訴人有施用第一級毒品犯行，已詳細記載
所憑之證據及認定之理由，並無違法或不當之情形。且上訴人係
因遭警盤查時吞食海洛因，經警方將其送醫急救取出胃中之海洛
因二小包後，始供出施用毒品事實，有警詢筆錄可憑，核與自首
要件不符，其空言自首云云，顯屬誤解，依卷存資料觀察，難認
屬具體之上訴理由。因認其上訴為不合法律上之程式，予以駁回
，經核並無不合。上訴意旨並未依據卷內訴訟資料具體指摘原判
決有何不適用法則或適用不當之違背法令情事，仍以上揭陳詞，
漫詞指摘原判決不當，核與法律規定得為第三審上訴理由之違法
情形，不相適合。其上訴違背法律上之程式，應予駁回。
據上論結，應依刑事訴訟法第三百九十五條前段，判決如主文。
中    華    民    國  九十八  年    二    月   十九   日
                      最高法院刑事第五庭
                          審判長法官  陳  正  庸
                                法官  賴  忠  星
                                法官  林  秀  夫
                                法官  宋      祺
                                法官  陳  祐  治
      本件正本證明與原本無異
                                      書  記  官
中    華    民    國  九十八  年    二    月  二十三  日
                                                     M


司法院資訊處製作；財團法人民間司法改革基金會備份。
